# 关于新收入准则下企业收入确认时点问题

提问人：wx_6142e9577699 时间：2021-09-16 15:15:00
请教陈版及各位大佬：
A公司在销售过程中，因公司只能获取到送货签收单，虽然客户已经接受商品，但上面未经客户检测验收，不能获取客户验收单，公司不能准确评估未来及可能不会发生重大转回的金额即不能准确预估销售退回，因此客户以获取客户对账单后确认收人，但客户对账单一般滞后于送货签收单30 天左右。（注：从历史经验来看，企业发生的销售退回数量很少。）
请问： 1 、公司以客户对账单确认收入是否合理？
2 、如果不合理，收入确认时点如何确定？
3 、如果合理，是在对账单的对账期间内确认收入，还是以客户在对账单上签字确认的时点确认收入？

回答人：chenyiwei
参照新收入准则应用指南对“客户已接受该商品”的解释：
如果客户已经接受了企业提供的商品，例如，企业销售给客户的商品通过了客户的验收，可能表明客户已经取得了该商品的控制权。合同中有关客户验收的条款，可能允许客户在商品不符合约定规格的情况下解除合同或要求企业采取补救措施。因此，企业在评估是否已经将商品的控制权转移给客户时，应当考虑此类条款。当企业能够客观地确定其已经按照合同约定的标准和条件将商品的控制权转移给客户时，客户验收只是一项例行程序，并不影响企业判断客户取得该商品控制权的时点。例如，企业向客户销售一批必须满足规定尺寸和重量的产品，合同约定，客户收到该产品时，将对此进行验收。由于该验收条件是一个客观标准，企业在客户验收前就能够确定其是否满足约定的标准，客户验收可能只是一项例行程序。
实务中，企业应当根据过去执行类似合同积累的经验以及客户验收的结果取得相应证据。当在客户验收之前确认收入时，企业还应当考虑是否还存在剩余的履约义务，例如设备安装等，并且评估是否应当对其单独进行会计处理。
相反，当企业无法客观地确定其向客户转让的商品是否符合合同规定的条件时，在客户验收之前，企业不能认为已经将该商品的控制权转移给了客户。这是因为，在这种情况下，企业无法确定客户是否能够主导该商品的使用并从中获得其几乎全部的经济利益。例如，客户主要基于主观判断进行验收时，该验收往往不能被视为仅仅是一项例行程序，在验收完成之前，企业无法确定其商品是否能够满足客户的主观标准，因此，企业应当在客户完成验收并接受该商品时才能确认收入。实务中，定制化程度越高的商品，越难以证明客户验收仅仅是一项例行程序。
建议根据上述规定，判断主帖案例中的客户验收是否属于一项“例行程序”，据此考虑能否在获取客户签收单时即确认收入。如果认定验收不仅仅是一项例行程序，而是确定客户已接受商品的实质性步骤，则在无法获得验收单的情况下，应以获得对账单作为收入确认标志。但如果在资产负债表日后的对账单表明验收程序事实上在资产负债表日之前已经完成，则这种情况下可将期后对资产负债表日之前交货的对账确认作为一项资产负债表日后调整事项处理。